【裁判字號】    98,易,517
【裁判日期】    980618
【裁判案由】    違反毒品危害防制條例
【裁判全文】
臺灣彰化地方法院刑事判決               98年度易字第517號
公  訴  人  臺灣彰化地方法院檢察署檢察官
被      告  甲○○
上列被告因違反毒品危害防制條例案件，經檢察官提起公訴（98
年度毒偵字第686 號），本院判決如下：
    主  文
甲○○施用第二級毒品，累犯，處有期徒刑伍月，如易科罰金以
新臺幣壹仟元折算壹日。
    犯罪事實
一、甲○○前因施用毒品，經本院於民國90年12月7 日以90年度
    毒聲字第4470號裁定送觀察、勒戒，嗣認無繼續施用毒品之
    傾向，而於91年1 月25日執行完畢釋放，經臺灣彰化地方法
    院檢察署檢察官於以90年度毒偵字第4278號為不起訴處分確
    定。又因連續施用第二級毒品，經本院於94年8 月1 日以94
    年度易字第581 號判處有期徒刑5 月，於95年3 月11日縮刑
    期滿執行完畢；復因違反家庭暴力防治法及施用毒品案件，
    經本院以95年度易字第1336號分別判處有期徒刑3 月、5 月
    ，嗣經依中華民國96年罪犯減刑條例減為有期徒刑1 月15日
    、2 月15日；又因施用毒品案件，經本院以96年度易字第88
    9 號判處有期徒刑4 月確定，3 案經接續執行，甫於97年5
    月27日執行完畢。詎仍不知悔改，明知甲基安非他命業經公
    告列為毒品危害防制條例第2 條第2 項所列管之第二級毒品
    ，不得非法持有、施用，竟基於施用第二級毒品甲基安非他
    命之犯意，於98年1 月21日上午10時許，在其位於彰化縣線
    西鄉○○村○○路153 號住處，以將甲基安非他命置於玻璃
    吸食器內燒烤吸食煙霧之方式，施用第二級毒品甲基安非他
    命1 次。嗣為警於98年1 月22日上午9 時49分許，依列管毒
    品人口通知其到場採尿送驗，其自白犯行，始悉上情。
二、案經彰化縣警察局和美分局報請臺灣彰化地方法院檢察署檢
    察官偵查起訴。
    理  由
一、本案被告所犯係屬刑事訴訟法第376 條第1 款所列之最重本
    刑為3 年以下有期徒刑、拘役或專科罰金之罪，本院爰依同
    法第284 條之1 之規定行獨任審判。次按被告以外之人於審
    判外之陳述，雖不符刑事訴訟法第159 條之1 至第159 條之
    4 之規定，而經當事人於審判程序同意作為證據，法院審酌
    該言詞陳述或書面陳述作成時之情況，認為適當者，亦得為
    證據。當事人、代理人或辯護人於法院調查證據時，知有第
    159 條第1 項不得為證據之情形，而未於言詞辯論終結前聲
    明異議者，視為有前項之同意，刑事訴訟法第159 條之5 定
    有明文。查本案全部卷證，公訴人、被告均不爭執其證據能
    力，本院復衡以該等供述證據作成時之情況，應為適當，是
    可認後述所引用證據之證據能力均無疑義，合先敘明。
二、上揭犯罪事實，業經被告於本院審理時（參見本院98年6 月
    11日審判筆錄）坦承不諱，且其為警查獲時所採驗之尿液，
    經臺灣彰化地方法院檢察署委託警方送請詮昕科技股份有限
    公司檢驗結果，確呈甲基安非他命陽性反應，此有應受尿液
    採驗人尿液檢體採集送驗紀錄表及該公司98年2 月6 日編號
    00000000號濫用藥物尿液檢驗報告各1 紙附卷可稽。參諸甲
    基安非他命經口服投與後，約70％於24小時內可自尿液中排
    出，又其尿液內含甲基安非他命成分之檢出，與投與甲基安
    非它命的量、個人體質、檢驗儀器之精密度有關，通常採尿
    化驗是否呈陽性反應，應以投與後24小時內所採者為宜，此
    亦有行政院衛生署藥物食品檢驗局（80）藥檢壹字第4529
    號函可查。是依上開說明，佐以被告前揭尿液檢驗報告，足
    徵被告前開施用第二級毒品甲基安非他命之自白核與事實相
    符，堪可採為論罪科刑之依據。
三、按犯毒品危害防制條例第10條施用第一、二級毒品之罪者，
    檢察官應先聲請法院裁定將被告令送勒戒處所觀察、勒戒，
    經觀察、勒戒後，認無繼續施用毒品傾向者，應即釋放，並
    為不起訴之處分或不付審理之裁定；認有繼續施用毒品傾向
    者，應由檢察官聲請法院裁定令入戒治處所施以強制戒治，
    且經觀察、勒戒或強制戒治執行完畢釋放後，5 年內再犯第
    10 條 之罪，檢察官應依一般刑事訴訟程序予以起訴論罪科
    刑，此觀諸毒品危害防制條例第20條第1 項、第2 項、第23
    條第2 項前段規定自明。次按修正毒品危害防制條例就施用
    毒品者，僅於「初犯」及「5 年後再犯」二種情形，有其追
    訴條件之限制，即須於初犯經觀察、勒戒或強制戒治釋放後
    ，5 年內均無施用毒品之行為，始能認其前所實施之觀察、
    勒戒或強制戒治已足遮斷毒癮，而得於5 年後再犯時，再予
    適用初犯之規定，重行觀察、勒戒等程序；倘5 年內已經再
    犯，被依法追訴處罰，縱其第3 次（或第3 次以上）施用毒
    品之時間在初犯釋放5 年以後，即與「5 年後再犯」之情形
    有別，且因已於「5 年內再犯」，顯見其再犯率甚高，原實
    施觀察、勒戒或強制戒治，已無法收其實效，而無5 年戒斷
    期之存在，自無再經觀察、勒戒及強制戒治之必要，應由檢
    察官逕行起訴（最高法院95年度台非字第59號判決、95年度
    台非字第65號判決及95年度第7 次刑事庭會議決定足資參照
    ）。經查，本件被告前因施用毒品案件，經本院以90年度毒
    聲字第4470號裁定送觀察、勒戒，嗣認無繼續施用毒品之傾
    向，而於91年1 月25日執行完畢釋放；復於前開觀察、勒戒
    執行完畢釋放後5 年內之95年間因施用毒品案件，經本院判
    處有期徒刑確定等情，有臺灣高等法院被告前案紀錄表、臺
    灣彰化地方法院檢察署刑案資料查註紀錄表各1 份附卷可參
    ，揆諸前開最高法院判決，因被告在91年後之5 年內，業有
    施用毒品之行為，則本次被告於98年間再次施用毒品，即與
    5 年後再犯之情形有別，自應逕行起訴。
四、按甲基安非他命為毒品危害防制條例第2 條第2 項所明定之
    第二級毒品。是核被告前揭所為，係犯同條例第10條第2 項
    之施用第2 級毒品罪。被告於此期間內持有該級毒品並進而
    施用，其持有之低度行為應為施用之高度行為所吸收，不另
    論持有毒品之罪。又被告有如犯罪事實欄所載之前案紀錄，
    有臺灣彰化地方法院檢察署刑案資料查註紀錄表及臺灣高等
    法院被告全國前案紀錄表各1 份在卷可憑，其於前開有期徒
    刑執行完畢後，5 年內故意再犯本件最重本刑為有期徒刑以
    上之罪，為累犯，應依刑法第47條第1 項之規定，加重其刑
    。爰審酌被告前有施用毒品之不良素行，歷經觀察、勒戒程
    序後，仍未能徹底戒絕毒品，且屢經查獲，隨即再犯，顯見
    意志不堅，且有失政府制定毒品危害防制條例之立法美意，
    本不宜寬貸，惟念其施用毒品乃自戕一己之身體健康，尚未
    害及他人，且犯後坦承犯行，暨其智識程度、生活狀況等一
    切情狀，量處如主文所示之刑，並諭知易科罰金之折算標準
    。
據上論斷，應依刑事訴訟法第299 條第1 項前段，毒品危害防制
條例第10條第2 項，刑法第11條前段、第47條第1 項、第41條第
1 項前段，判決如主文。
本案經檢察官張聖傳到庭執行職務。
中    華    民    國    98    年    6     月    18    日
                  刑事第七庭    法  官  胡宜如
以上正本證明與原本無異。
如不服本判決應於收受判決後10日內向本院提出上訴書狀，並應
敘述具體理由。其未敘述上訴理由者，應於上訴期間屆滿後20日
內向本院補提理由書（均須按他造當事人之人數附繕本）「切勿
逕送上級法院」。
中    華    民    國    98    年    6     月    18    日
                                書記官  林淑文
附錄本案論罪科刑法條：
毒品危害防制條例第10條
施用第一級毒品者，處 6 月以上 5 年以下有期徒刑。
施用第二級毒品者，處 3 年以下有期徒刑。


司法院資訊處製作；財團法人民間司法改革基金會備份。
